最高法院刑事判決　　　　　　九十四年度台上字第五０七０號
　　上訴人即
　　自 訴 人　甲○○
　　　　　　　　　　　號
　　被　　告　乙○○
　　　　　　　　　　　29號3.
上列上訴人因自訴被告傷害等罪案件，不服台灣高等法院台中分
院中華民國九十一年十二月十二日第二審判決（九十一年度上易
字第一０五八號，自訴案號：台灣台中地方法院九十年度自字第
六五四號），提起上訴，本院判決如下：
　　主　文
上訴駁回。
　　理　由
一、傷害部分：
本件上訴人甲○○以被告乙○○涉有刑法第二百七十八條第一項
重傷等罪嫌，提起自訴，經第一審法院依刑法第二百七十七條第
一項規定，論被告以傷害罪。上訴人對其罪名有所爭執，提起第
二審上訴，復經原審維持第一審之判決，駁回其上訴；而上訴人
所爭執之刑法第二百七十八條第一項重傷罪，非屬刑事訴訟法第
三百七十六條所列各罪之案件，自不受不得上訴於第三審法院之
限制，合先說明。復按刑事訴訟法第三百七十七條規定，上訴於
第三審法院，非以判決違背法令為理由，不得為之。是提起第三
審上訴，應以原判決違背法令為理由，係屬法定要件。如果上訴
理由狀並未依據卷內訴訟資料，具體指摘原判決不適用何種法則
或如何適用不當，或所指摘原判決違法情事，顯與法律規定得為
第三審上訴理由之違法情形，不相適合時，均應認其上訴為違背
法律上之程式，予以駁回。本件原判決認定被告係台中市○○路
二四六號八樓「騷酒味ＫＴＶ酒店」經理，於民國九十年三月二
日二十三時四十分許，上訴人與黃裕欽、黃俊傑、江克信等多人
前往該酒店飲酒唱歌。至翌（三）日凌晨二時三十分許，黃裕欽
結帳時，認帳單所列帳目與實際消費不符，乃與被告理論，被告
心生不悅，即招徠不詳姓名成年男子約二十人至店內櫃，共同
基於普通傷害之犯意聯絡，分持電擊棒、鋁棒等物毆打上訴人及
黃裕欽，被告復拿取熱水壺澆向上訴人。黃俊傑、江克信等人走
出包廂外查看，亦遭毆打，致上訴人受有二至三度燒燙傷百分之
十二體表面積（臉、頭頂、頸、右前臂）、頭部外傷併撕裂傷（
一點五乘零點五乘零點五公分）、多處挫傷併瘀青（左背部五乘
三公分、右手二乘二公分、右大腿二十乘六公分）、頭頂電傷等
傷害（黃俊傑、江克信亦均受傷，但未提起自訴或告訴）等情。
爰維持第一審論處被告共同傷害人之身體罪刑，駁回上訴人及被
告在第二審之上訴，已綜合全部卷證資料，敘明其所憑之證據及
認定理由；而以被告否認犯罪所持之辯解為不足採，予以指駁綦
詳。所為論敘，俱有卷存之證據資料可資覆按，從形式上觀察，
並無判決違背法令之情形存在。復查重傷罪之成立，以加害時有
無使人受重傷之故意為斷；至於加害人使用之手段及被害人受傷
之部位，雖可藉為認定有無重傷故意之參考，究不能據為絕對之
標準。原判決綜合本件糾紛發生之緣由、被告犯罪之動機，參酌
上訴人所受傷害暨案發現場之一切情狀，認被告尚無使上訴人受
重傷之故意，應僅成立普通傷害罪，已於理由內詳加剖析，論敘
明灼（見原判決第八面第十七行至第九面第九行），核屬事實審
法院採證認事職權之適法行使。上訴意旨仍執陳詞，漫謂被告持
滾水澆向上訴人頭部，極易造成上訴人顏面、五官不治或難治之
傷害，至少應有使人受重傷之不確定故意；且當時上訴人已臥倒
沙發上，該等不詳姓名男子亦已停止毆打，並非原判決所認雙方
尚處於混亂之狀態等語，憑己見為單純事實上之爭執，據以指摘
原判決違法，與法律規定得為第三審上訴理由之違法情形，不相
適合，其上訴為違背法律上之程式，應予駁回。
二、妨害自由部分：
查刑事訴訟法第三百七十六條所列各罪之案件，經第二審判決者
，不得上訴於第三審法院，法有明文。原判決關於被告以脅迫使
人行無義務之事部分，係依刑法第三百零四條第一項規定論處罪
刑，該罪最重本刑為三年以下有期徒刑，屬刑事訴訟法第三百七
十六條第一款所列之案件，既經第二審判決，自不得上訴於第三
審法院。上訴人猶提起上訴（未聲明僅對判決之一部上訴，依法
視為全部上訴），亦非合法，應予駁回。
據上論結，應依刑事訴訟法第三百九十五條前段，判決如主文。
中　　華　　民　　國　九十四　年　　九　　月　十五　　日
                      最高法院刑事第三庭
                          審判長法官  紀　俊　乾
                                法官  黃　正　興
                                法官  劉　介　民
                                法官  陳　東　誥
                                法官  洪　明　輝
      本件正本證明與原本無異
                                      書  記  官
中　　華　　民　　國　九十四　年　　九　　月　十九　　日
                                                      Ｙ
